臺灣臺中地方法院刑事判決　　　　　　　　　　　　九十三年度易字第二０三一號
　　公　訴　人　臺灣臺中地方法院檢察署檢察官
　　被　　　告　戊○○
　　選任辯護人　趙惠如律師
　　被　　　告　丙○○
右列被告等因傷害案件，經檢察官聲請以簡易判決處刑（九十三年度偵字第一０七六
六號），本院沙鹿簡易庭認為不宜以簡易判決處刑，簽移由本院刑事庭依通常程序審
理，判決如左：
    主  文
戊○○傷害人之身體，處有期徒刑肆月，如易科罰金，以參佰元折算壹日。
丙○○傷害人之身體，處拘役參拾日，如易科罰金，以參佰元折算壹日。
    犯罪事實
一、戊○○與丙○○係叔姪女之關係，屬家庭暴力防治法第三條第四款所稱之「家庭
    成員」。二人與丁○○○、乙○及甲○○（分別為戊○○之母、兄、嫂及丙○○
    之祖母、父、母）同住於臺中縣大甲鎮○○路三十七巷一號內，住處前方則為乙○與戊○○共營之廠房。民國九十三年一月七日下午二時許，丙○○剛洗完碗盤
    自廚房內走出，適有臺中縣豐原市之「大華傢俱店」以電話訂貨，甲○○因與婆
    婆丁○○○為乙○、戊○○分家之事正在爭吵，遂喚丙○○先行至前方廠房之樓
    上，將「大華傢俱店」所訂之傢俱搬下，以利出貨。丙○○因手尚濕潤，為免於
    開啟電梯電源時遭到電擊，遂於廠房一樓內，隨意拾取地上之木棍一支，欲以木
    棍開啟電源開關，適戊○○正於廠房內工作，聞聲察看，誤以為丙○○欲破壞電
    源開關，竟基於傷害丙○○身體之犯意，自後持鐵鎚（未扣案）敲擊丙○○之頭
    部，繼以雙拳朝丙○○之面部毆打，致丙○○受有頭部外傷併頭皮撕裂傷（3.5
    公分）、臉部、鼻子擦瘀傷紅腫等傷害。丙○○於遭受戊○○以鐵鎚攻擊後，亦
    立即基於傷害戊○○身體之犯意，轉身持木棍反擊，致戊○○受有頭部外傷合併
    雙側前臂挫傷、瘀傷等傷害。嗣因丙○○先行倒地呼救，二人始停止互相傷害之
    行為。員警則於案發後，自現場扣得丙○○使用之該支木棍。
二、案經戊○○、丙○○分別訴由臺中縣警察局大甲分局報告臺灣臺中地方法院檢察
    署檢察官偵查後，聲請以簡易判決處刑，本院改依通常程序審理。
    理  由
一、認定被告戊○○犯罪事實之依據：
  (一)被告戊○○之自白。
  (二)告訴人丙○○之指、證述。
  (三)證人乙○、甲○○、丁○○○分別於本院審理中之證述（關於案發前、後之情形
    及案發後丙○○受傷之狀況）。
  (四)告訴人丙○○提出之苑裡李綜合醫院診斷證明書二紙。
  (五)臺灣高等法院被告全國前案紀錄表（被告戊○○素行之認定）。
二、認定被告丙○○犯罪事實之依據：
  (一)被告丙○○坦承有於右揭時、地，手持木棍欲開啟電源，並於遭受戊○○攻擊時
    ，轉身以木棍阻擋之事實。
  (二)告訴人戊○○之指、證述。
  (三)證人乙○、甲○○、丁○○○分別於本院審理中之證述（關於案發前、後之情形
    及案發後乙○受傷之狀況與反應情形）。
  (四)告訴人戊○○提出之光田綜合醫院診斷證明書一紙。
  (五)扣案之木棍一支、相片一張。
  (六)臺灣高等法院被告全國前案紀錄表（被告丙○○素行之認定）。
三、對於被告丙○○辯解不採之理由：
  (一)被告丙○○雖辯稱：伊並無傷害戊○○之犯意與行為，戊○○所受之傷害，或因
    伊於遭受戊○○之攻擊後，轉身欲以木棍阻擋戊○○之攻擊，而於過程中不慎傷
 及戊○○云云。惟查，被告丙○○亦有持木棍毆打戊○○之行為一節，業據告訴
    人戊○○指述甚明；且依戊○○係受有頭部外傷合併雙側前臂挫傷、瘀傷之情形
    觀之（見前述光田綜合醫院之診斷證明書），其所受之傷害非僅一處，更非一次
    不慎之木棍碰觸行為所能造成，是被告丙○○上開所辯：係於防衛之過程中，不
    慎傷及戊○○云云，顯無足採；再參諸證人甲○○及丁○○○於案發後趕至現場
    時，均曾聽聞戊○○指稱遭丙○○打傷一事（見審判筆錄第十頁、第十八頁），
    而渠等與證人乙○，亦確於現場即見到戊○○受有傷害之情形，均足認被告丙○○確有基於互毆之意思，為傷害戊○○之行為。
  (二)被告丙○○另稱：伊當日所持者，為一木板，並非系爭扣案之木棍云云。惟查，
    被告丙○○自警詢時起，即迭稱其所持者為「木棍」，其迄本院審理中始改稱其
    所持者為木板，並非木棍云云，顯無足採。而該扣案之木棍即為被告丙○○當日
    所持之木棍一節，亦據告訴人戊○○於本院審理中指認明確。然該木棍既係被告
    丙○○於乙○及戊○○共同經營之廠房內所拾取，並非屬其所有，爰不加以宣告
    沒收，附此敘明。
四、量刑審酌之事由：被告二人犯罪之動機、所具有之親屬關係、分別所持工具之危
    險性，尚未達成和解，二人雖均素行良好，被告戊○○犯後並已坦承犯行，惟其
    係出手在先，所致丙○○傷害之情形又較嚴重，被告丙○○犯後雖未能坦承犯行
    ，然其係於受攻擊之情形下始基於互毆之意思為反擊之行為，所致戊○○之傷害
    情形又較輕微等一切情狀。
五、適用之法條：刑事訴訟法第四百五十二條、第二百九十九條第一項前段、第三百
    十條之一第一項，刑法第二百七十七條第一項、第四十一條第一項前段，罰金罰
    鍰提高標準條例第一條前段、第二條。
本案經檢察官己○○到庭執行職務。
中      華      民      國      九十三      年    十二    月    十五    日
                              臺灣臺中地方法院刑事第六庭
                                  審判長法  官 簡  源  希
                                        法  官 林  念  祖
                                        法  官 鄧  敏  雄
右正本證明與原本無異。
如不服本判決，應於判決送達後十日內向本院提出上訴狀，上訴於臺灣高等法院臺中
分院( 須附繕本 )。
                                        書記官
中      華      民國      九十三      年    十二    月   二十一   日
附錄本案論罪科刑法條全文：
中華民國刑法第二百七十七條第一項
傷害人之身體或健康者，處三年以下有期徒刑、拘役或一千元以下罰金。
